臺灣雲林地方法院刑事判決　　　　　　 100年度簡上字第32號
上　訴　人
即　被　告　林芳語
上列上訴人因違反毒品危害防制條例案件，不服本院斗六簡易庭
民國100 年3 月22日100 年度六簡字第69號第一審刑事簡易判決
（聲請簡易判決處刑案號：100 年度毒偵字第200 號），提起上
訴，本院管轄之第二審合議庭判決如下：
    主  文
上訴駁回。
    事  實
一、林芳語前於民國88年間，因施用毒品案件，經本院裁定送觀
    察、勒戒，嗣執行完畢經釋放出所，經臺灣雲林地方法院檢
    察署（下稱雲林地檢署）檢察官以88年度毒偵字第423 號、
    88年度毒偵緝字第4 號為不起訴處分確定。復於89年間，因
    施用毒品案件，經本院裁定送觀察、勒戒，嗣執行完畢經釋
    放出所，經雲林地檢署檢察官以89年度毒偵字第475 號、第
    543 號為不起訴處分確定。又於92年間，因連續施用第一級
    毒品、施用第二級毒品案件，經雲林地檢署檢察官聲請強制
    戒治併提起公訴，並經本院裁定送強制戒治及以93年度訴字
    第43號判決判處應執行有期徒刑1 年3 月確定，於94年9 月
    5 日縮短刑期執行完畢，強制戒治部分，因法律修正報結。
    再於95年間，因連續施用第一、二級毒品案件，經本院以95
    年度訴字第475 號判決判處應執行有期徒刑1 年6 月；另於
    96年間，因施用毒品案件，經本院以96年度訴字第328 號判
    決判處應執行有期徒刑1 年1 月確定，嗣經本院以96年度聲
    減字第901 號，裁定前案減刑為應執行有期徒刑9 月，後案
    減刑為應執行有期徒刑6 月15日確定，上開兩案接續執行，
    於97年5 月1 日縮短刑期執行完畢。詎其猶不知悔改，復基
    於施用第二級毒品甲基安非他命（下稱甲基安非他命）之犯
    意，於99年12月27日晚上某時許，在其雲林縣斗南鎮新崙里
    溝心53號住處內，以將甲基安非他命置放於玻璃球內燒烤後
    吸食其煙霧之方式，施用甲基安非他命1 次。嗣於99年12月
    30日上午10時35分許因係受保護管束人，至雲林地檢署採尿
    室接受採尿，送驗後呈甲基安非他命陽性反應，而悉上情。
二、案經臺灣雲林地方法院檢察署檢察官自動檢舉後偵查起訴。
    理  由
壹、證據能力部分：
一、按被告以外之人於審判外之言詞或書面陳述，除法律有規定
    者外，不得作為證據；惟被告以外之人於審判外之陳述，雖
    不符刑事訴訟法第159 條之1 至第159 條之4 規定得為證據
    之情形，而經當事人於審判程式同意作為證據，法院審酌該
    言詞或書面陳述作成時之情況，認為適當者，亦得為證據，
    刑事訴訟法第159 條第1 項、第159 條之5 第1 項分別定有
    明定。經查，本案雲林地檢署受保護管束人（被告）尿液檢
    體監管紀錄、採尿情形報告表、採尿具結書各1 份，雖屬被
    告林芳語以外之人於審判外之書面陳述，然經被告、檢察官
    同意作為證據使用，復經本院審酌該書面陳述作成時之情況
    ，亦無不當或有何顯不可信之情形，依上規定，應認具有證
    據能力，得作為本案證據使用。
二、按現行刑事訴訟法關於「鑑定」之規定，除選任自然人充當
    鑑定人外，另設有囑託機關鑑定制度。依同法第198 條、第
    208 條之規定，不論鑑定人或鑑定機關、團體，固均應由法
    院、審判長、受命法官或檢察官視具體個案之需要而為選任
    、囑託，並依第206 條之規定，提出言詞或書面報告，始符
    合同法第159 條第1 項所定得作為證據之「法律有規定」之
    情形。故被告於雲林地檢署採尿室所採集之尿液，經該署檢
    察官囑臺灣檢驗科技股份有限公司（下稱臺灣檢驗公司）鑑
    定，該公司於100 年1 月6 日出具之報告編號KH/2011/0000
    0000號濫用藥物尿液檢驗報告，揆諸前揭說明，自屬「法律
    規定」得為證據者，具有證據能力。
貳、實體部分：
一、上揭犯罪事實，業據被告於偵查及本院審理時均坦承不諱，
    而其於上開時、地為警查獲後，徵其同意採集尿液，經送往
    臺灣檢驗公司以氣相層析質譜儀GC/MS 檢驗結果，確呈甲基
    安非他命陽性反應，此有該公司100 年1 月6 日濫用藥物尿
    液檢驗報告（檢體編號000000000 號）、雲林地檢署受保護
    管束人（被告）尿液檢體監管紀錄（尿液檢體編號00000000
    0 號）、採尿情形報告表、採尿具結書各1 份在卷可憑（見
    偵卷第3 至5 頁），足認被告上開自白核與事證相符，應堪
    採信。
二、再按92年7 月9 日修正公布，自93年1 月9 日施行之毒品危
    害防制條例第20條、第23條將施用毒品之刑事處遇程序，區
    分為「初犯」及「5 年內再犯」、「5 年後再犯」。依立法
    理由之說明係以：「初犯」，經觀察、勒戒或強制戒治後，
    應為不起訴處分或不付審理之裁定；經觀察、勒戒或強制戒
    治執行完畢釋放後，「5 年內再犯」者，因其再犯率甚高，
    原實施之觀察、勒戒及強制戒治既已無法收其實效，爰依法
    追訴或裁定交付審理。至於經觀察、勒戒或強制戒治執行完
    畢釋放後，「5 年後再犯」者，前所實施之觀察、勒戒或強
    制戒治已足以遮斷其施用毒品之毒癮，為期自新及協助其斷
    除毒癮，仍適用「初犯」規定，先經觀察、勒戒或強制戒治
    之程序。從而依修正後之規定，僅限於「初犯」及「5 年後
    再犯」二種情形，始應先經觀察、勒戒或強制戒治程序。倘
    被告於5 年內已再犯，經依法追訴處罰，縱其第3 次（或第
    3 次以上）再度施用毒品之時間，在初犯經觀察、勒戒或強
    制戒治執行完畢釋放5 年以後，已不合於「5 年後再犯」之
    規定，且因已於「5 年內再犯」，顯見其再犯率甚高，原實
    施觀察、勒戒或強制戒治，已無法收其實效，即應依該條例
    第10條處罰。至於第3 次（或第3 次以上）施用毒品之時間
    ，是否宜有期間限制？以多久為適宜？則分屬刑事政策、專
    門醫學之範圍，非審判機關所能決定，有待循立法途徑解決
    ，此有最高法院97年9 月9 日97年度第5 次刑事庭會議決議
    、99年臺非字第49號判決可為參照。是本案被告前因施用毒
    品案件，經裁定送觀察、勒戒，嗣執行完畢經釋放出所，經
    雲林地檢署檢察官以88年度毒偵字第423 號、88年度毒偵緝
    字第4 號為不起訴處分確定。復因施用毒品案件，經裁定送
    觀察、勒戒，嗣執行完畢經釋放出所，經雲林地檢署檢察官
    以89年度毒偵字第475 號、第543 號為不起訴處分確定。又
    因連續施用第一級毒品、施用第二級毒品案件，經雲林地檢
    署檢察官聲請強制戒治併提起公訴，並經本院裁定送強制戒
    治及以93年度訴字第43號判決判處應執行有期徒刑1 年3 月
    確定，於94年9 月5 日縮短刑期執行完畢，強制戒治部分，
    因法律修正報結。再因連續施用第一、二級毒品案件，經本
    院以95年度訴字第475 號判決判處應執行有期徒刑1 年6 月
    ；另因施用毒品案件，經本院以96年度訴字第328 號判決判
    處應執行有期徒刑1 年1 月確定，嗣經本院以96年度聲減字
    第901 號，裁定前案減刑為應執行有期徒刑9 月，後案減刑
    為應執行有期徒刑6 月15日確定，上開兩案接續執行，於97
    年5 月1 日縮短刑期執行完畢，此有臺灣高等法院被告前案
    紀錄表1 份附卷可參。從而，被告雖係於受觀察、勒戒執行
    完畢後5 年後，再犯本案毒品危害防制條例第10條第2 項之
    罪，惟因前述5 年內曾再犯施用毒品罪名而屬3 犯以上，事
    證明確，被告犯行堪以認定，應依法論科。
三、論罪科刑之理由：
  (一)甲基安非他命係屬毒品危害防制條例第2 條第2 項第2 款所
    稱之第二級毒品。核被告所為，係違反毒品危害防制條例第
    10條第2 項之施用第二級毒品罪。被告因施用毒品之持有毒
    品行為，本應以持有論，惟持有後進而施用，其持有之低度
    行為應被施用之高度行為所吸收，故不再另論其持有毒品罪
    。又被告有如犯罪事實欄一、所記載之前科紀錄，有臺灣高
    等法院被告前案紀錄表1 份在卷可參，其受有期徒刑之執行
    完畢後，5 年以內故意再犯本案有期徒刑以上之罪，為累犯
    ，應依刑法第47條第1 項之規定，加重其刑。
  (二)原審判決因認被告違反毒品危害防制條例第10條第2 項之施
    用第二級毒品罪之事證明確，爰依刑事訴訟法第449 條第1
    項前段、454 條第2 項，毒品危害防制條例第10條第2 項，
    刑法第11條前段、第47條第1 項、第41條第1 項前段，判處
    被告有期徒刑6 月，如易科罰金，以新臺幣1,000 元折算壹
    日，認事用法並無違誤；被告雖提出若瑟醫院開立其子之出
    生證明書（100 年1 月2 日出生）、戶口名簿，以及配偶王
    景鴻之臺大醫院雲林分院診斷證明書（左前臂開放性傷口，
    傷及肌腱），並於上訴意旨指摘原審量刑過重，請求撤銷原
    審判決，從輕量刑云云，惟按量刑之輕重係屬事實審法院得
    依職權自由裁量之事項，苟已斟酌刑法第57條各款所列情狀
    而未逾越法定刑度，不得遽指為違法（最高法院72年度臺上
    字第6696號、75年度臺上字第7033號判例要旨參照）；且在
    同一犯罪事實與情節，如別無其他加重或減輕之原因，下級
    審量定之刑，亦無過重或失輕之不當情形，則上級審法院對
    下級審法院之職權行使，原則上應予尊重（最高法院85年度
    臺上字第2446號判決意旨參照）。量刑既係法院裁量之職權
    行使，法官審酌刑法第57條所列各款事由及一切情狀，所為
    科刑輕重之權衡，苟無顯然欠缺妥當性或違法之處，上級審
    法院對於下級審法院職權之行使，自應予以尊重，實難僅為
    調整刑度而任意改判。本院認原審量刑既在法定刑之內，且
    係綜合各情判處被告有期徒刑6 月，並諭知易科罰金之折算
    標準，無過重或失輕而明顯違背正義之情形，應屬妥適，又
    無其他加重或減輕之原因，是上訴人以原審量刑過重為由提
    起上訴，為無理由，應予駁回。
據上論斷，應依刑事訴訟法第455 條之1 第1 項、第3 項、第36
8 條，判決如主文。
本案經檢察官莊珂惠、江柏青到庭執行職務。
中    華    民    國   100    年    6     月    21    日
                  刑事第三庭  審判長法  官  林輝煌
                                    法  官  蕭雅毓
                                    法  官  陳雅琪
以上正本證明與原本無異。
不得上訴。
                                    書記官  顏錦清
中    華    民    國   100    年    6     月    21    日
附錄法條：毒品危害防制條例第10條
毒品危害防制條例第10條
施用第一級毒品者，處 6 月以上 5 年以下有期徒刑。
施用第二級毒品者，處 3 年以下有期徒刑。